【裁判字號】    89,訴,452
【裁判日期】    890710
【裁判案由】    損害賠償
【裁判全文】
臺灣士林地方法院民事判決  八十九年訴字第四五二號
    原      告  甲○○
    被      告  乙○○
                        身分證.
右當事人間附帶民事訴訟請求損害賠償事件，經刑事庭裁定移送本院審理，本院判決
如左：
    主    文
被告應給付原告新台幣貳拾伍萬肆仟陸佰零肆元，及自民國八十八年十一月二十四日
起至清償日止按週年利率百分之五計算之利息。
原告其餘之訴駁回。
訴訟費用由被告負擔十分之三；餘由原告負擔。
本判決第一項於原告以新台幣捌萬伍仟元供擔保後，得假執行。
原告其餘假執行之聲請駁回。
    事    實
甲、原告方面：
一、聲明：被告應給付原告新台幣（下同）八十五萬五千元，及自起訴狀繕本送達翌
    日起至清償日止，按週年利率百分之五計算之利息。並願供擔保請准為假執行之
    宣告。
二、陳述：
  (一)被告乙○○於民國八十七年九月十八日晚間十時許，駕駛車牌號碼ＢＱ─六五六
    九號自小客車，沿臺北縣北八公路由蘆洲往八里方向行駛，行經臺北縣八里鄉獅
    子頭七之五號前中央分隔島迴轉口，欲迴轉至對向車道行駛時，竟疏於注意於迴
    轉前暫停並看清無來往車輛，即自所行駛之快車道中央分隔島缺口處逕行迴轉，
    且因迴轉角度過大，乃將車先行自迴轉口駛入對向車道橫向暫停，欲倒車再行迴
    正行駛時，而與原告所駕駛自對向由南往北欲直行之ＧＥＦ─八六二號重型機車
    相撞，原告因而人車倒地，致受有右側脛骨骨折、左側橈骨遠端骨折之傷害。
  (二)本件車禍之發生係因被告違反道路交通安全規則第一百零六條第五款之規定所致
    ，被告自應負過失責任。為此，依侵權行為法則，訴請被告賠償原告醫療費用十
    五萬五千元、一年醫療期間無法工作之損失六十萬元（以平均每月五萬元計算）
    及慰撫金十萬元，合計八十五萬五千元。
三、證據：提出勞保卡影本、診斷證明書影本、自八十七年一月至八月之薪資表影本
    、八十七年度薪資扣繳憑單影本各一份、醫療費用收據影本十八紙。
乙、被告方面：
一、聲明：駁回原告之訴。
二、陳述：原告請求賠償金額過高，其無法負擔。
丙、本院依職權調閱本院八十八年度交易字第五一號刑事案件全卷，並向馬偕醫院函
    詢原告所受傷害之復原情形。
    理    由
一、本件原告起訴主張：被告於八十七年九月十八日晚間十時許，駕駛車牌號碼ＢＱ
    ─六五六九號自小客車，沿臺北縣北八公路由蘆洲往八里方向行駛，行經臺北縣
    八里鄉獅子頭七之五號前中央分隔島迴轉口，欲迴轉至對向車道行駛時，竟疏於
    注意於迴轉前暫停並看清無來往車輛，即自所行駛之快車道中央分隔島缺口處逕
    行迴轉，且因迴轉角度過大，乃將車先行自迴轉口駛入對向車道橫向暫停，欲倒
    車再行迴正行駛時，而與原告所駕駛自對向由南往北欲直行之ＧＥＦ─八六二號
    重型機車相撞，原告因而人車倒地，致受有右側脛骨骨折、左側橈骨遠端骨折之
    傷害，本件車禍之發生係因被告違反道路交通安全規則第一百零六條第五款之規
    定所致，被告自應負過失責任，為此，依侵權行為法則，訴請被告賠償原告醫療
    費用十五萬五千元、一年醫療期間無法工作之損失六十萬元（以平均每月五萬元
    計算）及慰撫金十萬元，合計八十五萬五千元等語。被告則以：原告請求賠償金
    額過高，其無法負擔云云，以資抗辯。
二、原告主張被告於八十七年九月十八日晚間十時許，駕駛車牌號碼ＢＱ─六五六九
    號自小客車，沿臺北縣北八公路由蘆洲往八里方向行駛，行經臺北縣八里鄉獅子
    頭七之五號前中央分隔島迴轉口，欲迴轉至對向車道行駛時，應注意汽車迴車時
    ，應暫停並顯示左轉燈光或手勢，看清無來往車輛，並注意行人通過，始得迴轉
    ；而依當時夜間雖無照明，惟天侯晴，路面乾燥無缺陷、無障礙，且視距良好之
    狀況，亦無不能注意之情事，竟疏於注意於迴轉前暫停並看清無來往車輛，即自
    所行駛之快車道中央分隔島缺口處逕行迴轉，且因迴轉角度過大，乃將車先行自
    迴轉口駛入對向車道橫向暫停，欲倒車再行迴正行駛時，適與原告所駕駛自對向
    由南往北欲直行之ＧＥＦ─八六二號重型機車相撞，原告因而人車倒地，致受有
    右側脛骨骨折、左側橈骨遠端骨折之傷害等事實，業據其提出與所述相符之診斷
    證明書影本為證，並為被告所不爭執，核與證人即與被告同車之乘客丁紹麒於本
    院八十八年度交易字第五一號刑事案件調查中所結證之情節相符，此外，復有道
    路交通事故調查報告表一紙附於本院八十八年度交易字第五一號刑事案卷可佐，
    自堪認為真正。
三、按汽車迴車，應暫停並顯示左轉燈光或手勢，看清無來往車輛，並注意行人通過
    ，始得迴轉，道路交通安全規則第一百零六條第七款定有明文。被告駕駛系爭小
    客車自應注意遵守該規定，而依前開道路交通事故調查報告表所載，案發路段雖
    夜間無照明、然其時天候晴，路面乾燥、無缺陷、並無障礙，且視距良好之情狀
    ，亦無不能注意之情事，被告竟仍疏於注意於迴轉前暫停並看清無來往車輛，即
    自所行駛之快車道中央分隔島缺口處逕行迴轉，且因迴轉角度過大，乃將車先行
    自迴轉口駛入對向車道橫向暫停，欲倒車再行迴正行駛時，以致肇事，被告顯有
    違反上述注意義務之過失，而其過失行為與原告所受之上述傷害間，應有相當因
    果關係。次按車輛在市區道路行駛，時速不得超過四十公里，道路交通安全規則
    第九十三條第一項第一款定有明文，原告騎車行經上開路段，亦應注意並遵守前
    開規定，小心駕駛，且依當時狀況，並無不能注意之情事，原告竟仍以時速約四
    、五十公里之速度超速行駛，以致自後撞及尚未迴轉完成之被告所駕駛前開自小
    客車之車尾後方，是原告之過失行為與其受損害間，亦有相當因果關係。又臺灣
    省車輛行車事故覆議鑑定委員會八十八年十一月八日府覆議字第八八０五九八號
    覆議意見書及本院八十八年度交易字第五一號刑事確定判決亦同此認定，並經本
    院調取該刑事案件全卷核閱屬實。
四、又按因故意或過失，不法侵害他人之權利者，負損害賠償責任，民法第一百八十
    四條第一項前段定有明文。原告確係因被告之過失傷害行為而受傷，從而，原告
    依前開規定，請求被告賠償其損害，即屬於法有據。
五、茲審酌原告請求之各項金額如下：
  (一)醫療費部分：
    按不法侵害他人之身體或健康者，對於被害人因此增加生活上之需要時，應負損
    害賠償責任，民法第一百九十三條第一項定有明文。次按「保險制度旨在保護被
    保險人，非為減輕損害事故加害人之責任。保險給付請求權之發生，係以定有支
    付保險費之保險契約為基礎，與因侵權行為所生之損害賠償請求權並非出於同一
    原因。後者之損害賠償請求權，殊不因受領前者之保險給付而喪失，兩者除有保
    險法第五十三條關於代位行使之關係外，不生損益相抵問題，固經本院著有六十
    八年台上字四二號判例。惟該判例係針對保險法而為，旨在闡述保險人得代位行
    使被保險人對於加害人之損害賠償請求權時，被保險人即不得再向加害人請求損
    害賠償。尚難依該判例而謂除保險法第五十三條規定之情形外，縱保險法以外之
    法律有保險人得代位行使被保險人之權利之規定，被保險人於受領保險給付後，
    仍得向加害人請求損害賠償。依保險法第一百三十五條準用第一百零三條規定，
    傷害保險之保險人固不得代位行使被保險人對於加害人之損害賠償請求權，惟全
    民健康保險法第八十二條規定：『保險對象因汽車交通事故，經本保險提供醫療
    給付者，本保險之保險人得向強制汽車責任保險之保險人代位請求該項給付。』
    全民健康保險法為保險法之特別法，依特別法優於普通法之原則，全民健康保險
    法第八十二條應優先於保險法第一百三十五條、第一百零三條之規定而為適用。
    從而全民健康保險之被保險人因汽車交通事故，經全民健康保險提供醫療給付者
    ，全民健康保險之保險人自得向強制汽車責任保險之保險人代位請求該項給付。
    而依強制汽車責任保險法第三十條規定，於該範圍內，加害人或強制汽車責任保
    險之被保險人之損害賠償責任即因而解免，全民健康保險被保險人對於加害人之
    損害賠償請求權亦因而喪失（最高法院八十八年度台上字第三五三號判決參照）
    。原告主張其因遭被告撞傷而陸續就醫所支出之醫療費用十五萬五千元，惟稽之
    原告所提出並為被告所不爭執之收據影本十八紙，僅能證明原告應支出九萬五千
    七百六十二元，其中六萬五千一百二十四元係由中央健康保險局所給付，揆諸前
    開說明，原告自不得對被告請求已由中央健康保險局給付之醫療費用，又其餘由
    原告自行支付之費用中，復有一千四百三十元為證書費，並非醫療上之必要支出
    ，自應予剔除，其餘原告所支付之二萬九千二百零八元，依原告所受傷害及各收
    據載明醫療費別，均屬治療上之必要費用，是原告訴請被告連帶賠償，洵屬於法
    有據。
  (二)工作損失部分：
    又按損害賠償，除法律另有規定或契約另有訂定外，應填補債權人所受損害及所
    失利益；而依通常情形或依已訂之計畫、設備或其他特別情事，可得預期之利益
    ，視為所失利益，民法第二百十六條第一項、第二項分別規定甚明。原告因此次
    車禍所受左側遠端橈股骨折及右側脛骨外側平台骨折之傷害，於八十七年九月廿
    一日接受左側遠端橈股骨折整復術及右側脛骨外側平台骨折觀血復位併骨釘固定
    術，原告於八十七年十月一日出院，續於本院骨科門診治療，並於八十八年五月
    五日右側脛骨外側平台骨折癒合後，行骨釘拔除手術，一般而言脛骨平台之癒合
    約需半年之時間等情，有馬偕紀念醫院八十九年五月十一日馬院醫骨字第八九０
    七三０號函在卷可稽，是原告於八十八年五月五日應已痊癒，而原告自車禍發生
    日即八十七年九月十八日起至八十八年五月五日痊癒時止，共有七月又十八天（
    即五分之三月）無法工作，為兩造所不爭執；另原告原於勝眾實業有限公司工作
    ，平均月薪約五萬元，亦據其提出勞保卡影本、自八十七年一月至八月之薪資表
    影本、八十七年度薪資扣繳憑單影本各一份為證，並為被告所不爭執，從而，原
    告於訴請被告給付七又五分之三月之工作損失共三十八萬之範圍內（計算公式：
    50,000 X 38/5 = 380,000），為有理由，逾此數額之請求，即非正當。
  (三)精神上損害賠償部分：
    1.按不法侵害他人之身體、健康、名譽、自由、信用、隱私、貞操，或不法侵害
      其他人格法益而情節重大者，被害人雖非財產上之損害，亦得請求賠償相當之
      金額，為民法第一百九十五條第一項前段所明定。原告因被告過失行為而受傷
      ，致其身體受有前開傷害，經過長達七個多月之診治、手術、復健後始痊癒，
      ，已如前述，肉體及精神均受有極大痛苦，自得請求精神慰藉金。
    2.本院斟酌原告於車禍發生時年約四十歲，正值壯年，詎遭上述傷害，非但個人
      受有身體及精神上之痛苦，亦使其家庭及生活秩序大受影響；而被告於行為時
      僅二十三歲，經濟能力有限等一切情況，認為原告於請求被告賠償十萬元慰撫
      金之範圍內，尚屬公允。
六、復按損害之發生或擴大，被害人與有過失者，法院得減輕賠償金額或免除之，民
    法第二百十七條第一項定有明文。本件車禍之發生，原告亦與有過失，業如前述
    ，經本院斟酌原告與被告對本件車禍發生之過失程度及原因力大小後，認以減輕
    被告應賠償金額之二分之一為適當。
七、綜上所論，原告基於侵權行為法則，訴請被告賠償二十五萬四千六百零四元〔計
    算式：(29,208 +380,000 + 100,000）X 1/2 =254,604）及自起訴狀繕本送達被
    告翌日即八十八年十一月二十四日起至清償日止，按週年利率百分之五計算之法
    定遲延利息範圍內，為有理由，應予准許，逾此範圍之請求尚屬無據，應予駁回
    。
八、本件原告陳明願供擔保，請准宣告假執行，就原告勝訴部分，核無不合，爰酌定
    如主文所示之擔保金額，併予准許。至原告敗訴部分，其假執行之聲請已失所附
    麗，應予駁回。
九、本件判決基礎已臻明確，兩造其餘攻防方法及訴訟資料經本院審酌後，核與判決
    不生影響，無逐一論列之必要，亦此敘明。
據上論結，原告之訴為一部有理由、一部無理由，依民事訴訟法第七十九條但書、第
三百九十條第二項，判決如主文。
中      華      民      國    八十九    年      七      月      十      日
                                        臺灣士林地方法院民事第二庭
~B法      官  張國勳
右為正本係照原本作成。
如對本判決上訴須於判決送達後廿日內向本院提出上訴狀
中      華      民      國    八十九    年      七      月      十七    日
~B法院書記官  李汝婷


司法院資訊處製作；財團法人民間司法改革基金會備份。
